臺灣屏東地方法院刑事判決　　　　　　　99年度易字第1137號
公　訴　人　臺灣屏東地方法院檢察署檢察官
被　　　告　蕭得和
上列被告因詐欺案件，經檢察官提起公訴（99年度偵字第1291號
），本院依法行簡式審判程序審理，判決如下：
    主  文
蕭得和共同犯詐欺取財罪，處有期徒刑拾月，減為有期徒刑伍月
，如易科罰金以銀元佰元即新臺幣玖佰元折算壹日。
    事  實
一、蕭得和與號稱「張先生」者所屬不詳成年人詐騙集團（下稱
    上開詐騙集團）共同基於意圖為自己不法所有之詐欺取財犯
    意聯絡，於民國90年底許，在不詳地點，先由蕭得和帶領友
    人林瑞隆（另案審結）將其台新國際商業銀行苓雅分行帳戶
    （帳號：00000000000000號，下稱本案帳戶）供給「張先生
    」，作為上開詐騙集團之人頭帳戶使用，事後再由「張先生
    」委請蕭得和轉交不詳報酬與林瑞隆。迨上開詐騙集團取得
    本案帳戶後，即承前詐欺取財之犯意聯絡，透過屏東地區報
    紙刊登不實之貸款廣告，迄林安郎閱覽該登報後撥打電話欲
    申辦貸款，經上開詐騙集團對之謊稱「需辦理電話語音轉帳
    供授信使用」，致林安郎陷於錯誤，乃將其臺東區中小企業
    銀行帳戶（帳號：0000000000000 號，現為荷商荷蘭銀行股
    份有限公司）申請電話語音轉帳，並依指示設定約定轉帳、
    因而轉出新臺幣9 萬9900元至本案帳戶內，隨後該筆款項於
    91年1 月2 日便遭上開詐騙集團提領一空。嗣林安郎發覺始
    終沒有貸款消息回覆，方知受騙。
二、案經法務部調查局航業處臺中調查站報告臺灣屏東地方法院
    檢察署檢察官偵查起訴。
    理  由
一、本件係依刑事訴訟法第273 條之1 第1 項行簡式審判程序，
    其證據調查依同法第273 條之2 所定原不受審判外陳述排除
    之限制；又被告對於卷內各項證據亦不爭執證據能力，復無
    事證顯示有何違法取得或類此瑕疵之情，故卷內所列各項證
    據，自均有證據能力，合先敘明。
二、上揭犯罪事實，業據被告於本院審理中自白不諱（見本院10
    0 年3 月14日準備程序筆錄第2 頁），並有證人即幫助犯林
    瑞隆證稱提供本案帳戶經過、證人即被害人林安郎證述遭到
    詐騙等情可資佐證（見警卷第11、20頁），以及本案帳戶之
    基本資料、交易明細，被害人之開戶基本資料、帳戶往來明
    細、電話語音轉帳申請書等件附卷足稽（見警卷第27-52 頁
    ），是認被告之自白與事實相符，堪予採信。從而本件罪證
    明確，被告犯行洵可認定，應依法論科。
三、按行為後法律有變更者，適用行為時之法律，但行為後之法
    律有利於行為人者，適用最有利於行為人之法律，刑法第2
    條第1 項定有明文；且比較法律孰為有利於行為人時，應就
    罪刑有關之一切情形，比較其全部結果為整體適用，不能割
    裂而分別適用有利益之條文（最高法院27年上字第2615號判
    例意旨參照）。查被告行為後，刑法業於95年7 月1 日修正
    施行，論罪科刑所適用之刑罰法律有所變更，爰詳述如下：
（一）刑法第28條共同正犯之範圍，修正後將完全未參與犯罪行
      為實行之陰謀共同正犯及預備共同正犯刪除，雖限縮共同
      正犯之範圍，非僅文字修正，而有新舊法比較適用之問題
      ，然因修正前後均無礙於實行共同正犯之存在（最高法院
      97年度台上字第906 號判決意旨參照），是修正後之規定
      並無對被告較為有利。
（二）刑法第33條第5 款經修正為「罰金刑新臺幣1000元以上」
      ，與修正前刑法第33條第5 款規定「罰金刑銀元1 元以上
      」有間，比較新舊法結果，新法之罰金刑下限業已提高，
      此部分修正後之刑法亦無較有利於被告。
（三）綜合上述罪刑比較結果，應認被告行為後之法律並無較有
      利之情形，故依刑法第2條第1項前段，適用其行為時即95
      年7月1日修正施行前之法律論處。
四、按共同實施犯罪行為，在合同意思範圍內，相互利用他人之
    行為，以達其犯罪之目的，原不必每一階段均參與，祇須分
    擔犯罪行為之一部，即應對於全部所發生之結果共同負責；
    又共同正犯之意思聯絡，原不以數人間直接發生者為限，即
    有間接之聯絡者，亦包括在內（最高法院28年上字第3110號
    、77年台上字第2135號判例意旨參照）。核被告所為，係犯
    刑法第339 條第1 項之詐欺取財罪。其與「張先生」等上開
    詐騙集團成員間，有犯意聯絡和行為分擔，為共同正犯。
五、爰審酌近來人頭帳戶之相關犯罪猖獗，不法份子屢利用人頭
    帳戶浮濫之漏洞，再指示集團成員將被害人所付金額，自控
    制之人頭帳戶提領一空，不僅令檢警追緝困難，更導致被害
    人求償無門，對公權力信心喪失殆盡，司法正義無法及時伸
    張，甚至造成社會已無人際互信，嚴重阻礙正當工商發展和
    政府政務推動，是被告率然參與人頭帳戶之相關犯罪，讓被
    害人損失不貲，如今復稱已無經濟能力可以賠償被害人（見
    本院100 年3 月14日準備程序筆錄第2 頁），俱見犯罪動機
    可議、結果影響匪低；惟念在被告終知坦然面對司法、於本
    院審理中自白罪行，暨依現存卷證資料，無積極事證可認其
    基於本案之主事地位或從中獲得何等利益等一切情狀，量處
    如主文所示之刑。末查被告之犯罪係於96年4 月24日以前所
    為，且無中華民國九十六年罪犯減刑條例第3 條所定不予減
    刑之情形，應依該條例第2 條第1 項第3 款、第7 條之規定
    ，減為如主文所示之刑，以資懲儆。
六、末按行為後法律有變更，比較裁判前之法律孰為有利於行為
    人時，應綜合比較後為整體適用，不能割裂而分別適用有利
    益之條文，固有前開最高法院27年上字第2615號判例可資參
    照，但此所謂不能割裂適用，係指與罪刑有關之本刑而言，
    不包括易刑處分，即關於易科罰金、易服勞役部分應分別為
    新舊法有利不利之比較，依刑法第2 條第1 項從舊從輕原則
    定其易刑之折算標準（最高法院96年度台非字第85號判決意
    旨參照）。查被告為本件犯行後，刑法第41條亦於95年7 月
    1 日修正施行，依其行為時之刑法第41條、95年7 月1 日修
    正施行前罰金罰鍰提高標準條例第2 條、現行法規所定貨幣
    單位折算新臺幣條例第2 條等規定，易科罰金之折算標準，
    以新臺幣300 元以上900 元以下折算1 日。惟95年7 月1 日
    修正施行之刑法第41條則規定，易科罰金之折算標準為新臺
    幣1000元、2000元或3000元折算1 日。是比較修正前後之易
    科罰金相關規定，以被告行為時之法律對其較為有利，自應
    適用該行為時即95年7 月1 日修正施行前刑法等規定，以及
    中華民國九十六年罪犯減刑條例第9 條，諭知本件易科罰金
    之折算標準（刑法第41條雖再於98年1 月21日、98年12月30
    日修正，然並未變更第1 項關於易科罰金折算標準之規定，
    故無新舊法比較適用問題，一併敘明）。
據上論斷，應依刑事訴訟法第273 條之1 第1 項、第299 條第1
項前段，刑法第2 條第1 項前段、第339 條第1 項，95年7 月1
日修正施行前刑法第28條、第41條第1 項前段，95年7 月1 日修
正施行前罰金罰鍰提高標準條例第2 條，現行法規所定貨幣單位
折算新臺幣條例第2 條，刑法施行法第1 條之1 第1 項、第2 項
前段，中華民國九十六年罪犯減刑條例第2 條第1 項第3 款、第
7 條、第9 條，判決如主文。
本案經檢察官許英輝到庭執行職務
中    華    民    國    100     年    3   月    28    日
                  刑事第四庭     法  官   江振源
以上正本證明與原本無異
如不服本判決，應於判決送達後10日內向本院提出上訴書狀（應
附繕本），其未敘述上訴理由者，應於上訴期間屆滿後20日內補
提理由書狀於本院，上訴於臺灣高等法院高雄分院。
中    華    民    國    100     年    3   月    29    日
                                  書記官  邱淑婷
附錄本判決論罪科刑法條：
刑法第339 條
意圖為自己或第三人不法之所有，以詐術使人將本人或第三人之
物交付者，處五年以下有期徒刑、拘役或科或併科一千元以下罰
金。
以前項方法得財產上不法之利益或使第三人得之者，亦同。
前二項之未遂犯罰之。